【裁判字號】    89,交訴,17
【裁判日期】    900518
【裁判案由】    業務過失致死
【裁判全文】
台灣苗栗地方法院刑事判決                         八十九年度交訴字第一七號
    公  訴  人  臺灣苗栗地方法院檢察署檢察官
    被      告  乙○○
右被告因業務過失致死案件，經檢察官提起公訴（八十九年度偵字第四一九號），本
院判決如左：
    主  文
乙○○從事業務之人，因業務上之過失致人於死，處有期徒刑拾月。緩刑參年。
    事  實
一、乙○○受僱於「康通通運有限公司」擔任司機，負責載運砂石，為從事駕駛業務
    之人；於民國八十八年十二月十九日晚上八時四十九分許，駕駛車號ＦＱ－四七
    七號營業曳引車，沿苗一二八線公路，由苗栗縣公館鄉往銅鑼鄉（起訴書誤載為
    苗栗市往公館鄉）方向行駛，途經該路段二十公里又一五Ｏ公尺處（為劃有分向
    限制線之雙向四車道），本應注意駕駛曳引車時，應不得在內側車道行駛，且行
    車速度，應依標誌之規定（該路段行車速率限制五十公里以下），況當時下雨視
    線不佳，本應減速慢行；而依當時情形，又無不能注意之情事，竟疏未注意，貿
    然以超過時速五十公里之車速，恣意由外側車道變換至內側車道，致不慎跨越分
    向限制線而行駛；適有劉智乾駕駛車號ＪＶ－九二九Ｏ號之自用小客車，沿同路
    段之對向內側車道駛來，因閃避不及，致二車車頭相撞，造成劉智乾顱骨開放性
    骨折、腦髓外溢流失，而當場死亡。嗣乙○○於有偵查權限之機關發覺其犯罪前
    ，即向前來處理車禍之苗栗縣警察局苗栗分局公館派出所警員余欽榮承認肇事，
    並自首接受裁判。
二、案經台灣苗栗地方法院檢察署檢察官相驗後自動檢舉偵查起訴。
    理  由
一、右揭事實業據被告乙○○於本院審理時供承不諱，並有道路交通事故調查報告表
    一紙及現場照片四十一幀在卷可稽；而被害人劉智乾確係因本件車禍造成顱骨開
    放性骨折、腦髓外溢流失當場死亡，亦經台灣苗栗地方法院檢察署檢察官督同法
    醫人員相驗屬實，製有勘驗筆錄、驗斷書及相驗屍體證明書各一件附卷可憑。
二、按駕駛人駕駛汽車應遵守道路交通標誌、標線、號誌之指示；行車速度應依標誌
    之規定；在劃有分向限制線之路段行駛時，不得駛入來車之車道內；道路交通安
    全規則第九十條、第九十三條第一項前段、第九十七條第二款定有明文。被告既
    考領有聯結車駕駛執照，對於前揭規定自不得諉為不知，且該規定之義務亦為被
    告應注意並能注意之事項，雖當時為夜間、天候不佳，然被告所駕駛之前開車輛
    有車燈可供照明，又該路段係柏油路面平直無缺陷，道路無障礙物，且依被告之
    智識、能力亦無不能注意之情事，詎疏未注意前開路段劃有分向限制線，及行車
    速率限制五十公里以下，竟貪一時之快，致駛入對向車道，而發生本件車禍，造
    成被害人劉智乾因之受傷死亡，其有過失，甚為明顯。而本件車禍之肇事責任經
    臺灣省車輛行車事故鑑定委員會鑑定結果，認為：「乙○○於雨天夜晚駕駛半聯
    結車，超速行駛且跨分向線行駛，為肇事原因。劉智乾無肇事因素。」亦同此認
    定，此有該機關府覆議字第八九一二九一號鑑定意見書在卷可參。而被害人劉智
    乾確因本件車禍而發生死亡，有前開勘驗筆錄、驗斷書及相驗屍體證明書附卷可
    憑，足見被告之過失與被害人死亡間，有相當因果關係。是本案事證已臻明確，
    被告犯行洵堪認定，應予依法論科。至臺灣省竹苗區車輛行車事故鑑定委員會鑑
    定結果雖認被告乙○○並無肇事因素，惟其鑑定意見僅以證人陳正明之警訊筆錄
    所載：「我（即陳正明）．．．當時看見該自小客車在內、外車道晃來晃去變換
    車道，之後我不敢跟太近，距離越來越遠，約距離三百公尺，我看見該車稍稍偏
    向中線，就與對方車道車輛（即被告之曳引車）發生車禍。」為主要依據，並未
    參以被告不當之超車及二車相撞後之停車位置為正確推論，該鑑定意見立論基礎
    既有瑕疵，其鑑定結果自難遽採，況本件被害人縱與有過失，然亦不因此即減免
    被告本身之過失責任，故並不影響本件被告過失致人於死刑事責任之認定，附此
    敘明。
三、查本案被告乙○○係「康通通運有限公司」僱用之司機，為從事駕駛業務之人，
    其因駕駛營業小客車之過失行為，致被害人劉智乾死亡，核其所為係犯刑法第二
    百七十六條第二項之業務過失致人於死罪。被告肇事後，於其犯罪行為未為有偵
    查權限之機關發覺前，即向前來處理車禍事宜之警員余欽榮承認肇事，此業為被
    告所陳稱，並據證人余欽榮到庭結證無訛，堪認屬實；又被告嗣後自動接受裁判
    ，所為符合刑法第六十二條前段關於自首之規定，自應依法減輕其刑。爰審酌被
    告之過失情節非輕，於本院審理中坦承犯行，態度良好，深具悔意，且已與被害
    人家屬達成民事和解，亦經被害人之妻甲○○到庭陳稱屬實等一切情狀，量處如
   主文所示之刑。末查被告乙○○未曾受有期徒刑以上刑之宣告，此有臺灣高等法
    院檢察署刑案紀錄簡覆表一份存卷足憑，其因一時過失，而罹刑章，犯後坦承不
    諱，深表悔悟，復與被害人家屬達成民事和解，歷經此次偵審訴訟程序及刑之宣
    告後，當已知所戒慎，信無再犯之虞，是本院認本案所宣告之刑，以暫不執行為
    適當，爰併宣告緩刑三年，用啟自新，以勵來茲。
據上論斷，應依刑事訴訟法第二百九十九條第一項前段，刑法第二百七十六條第二項
、第六十二條前段、第七十四條第一款，罰金罰鍰提高標準條例第一條前段，判決如
主文。
本案經檢察官陳佞如到庭執行職務
中      華      民      國      九十      年      五      月    十八    日
                                      臺灣苗栗地方法院刑事第一庭
                                          法  官    楊  台  清
右正本證明與原本無異。
如不服本判決，應於判決送達後十日內向本院提出上訴狀( 應附繕本 )，上訴於臺灣
高等法院台中分院。
                                          書記官    陳  建  分
中      華      民      國      九十      年      五      月    十八    日
附錄本案論罪科刑法條全文：
中華民國刑法第二百七十六條
因過失致人於死者，處二年以下有期徒刑、拘役或二千元以下罰金。
從事業務之人，因業務上之過失犯前項之罪者，處五年以下有期徒刑或拘
役，得併科三千元以下罰金。


司法院資訊處製作；財團法人民間司法改革基金會備份。
